最高法院刑事判決　　　　　　　　　　　　　　　九十三年度台上字第六五八八號
　　上　訴　人　甲 ○ ○
　　　　　　　　乙 ○ ○
　　　　　　　　丙 ○ ○
　　　　　　　　戊○○○
　　　　　　　　己○○○
　　　　　　　　丁 ○ ○
右上訴人等因過失致人於死案件，不服台灣高等法院中華民國九十年十二月五日第二
審判決（九十年度上訴字第一六六一號，起訴案號：台灣新竹地方法院檢察署八十五
年度偵字第五九五七號），提起上訴，本院判決如左：
　　主　文
上訴駁回。
    理  由
按刑事訴訟法第三百七十七條規定，上訴於第三審法院，非以判決違背法令為理由，
不得為之。是提起第三審上訴，應以原判決違背法令為理由，係屬法定要件。如果上
訴理由狀並未依據卷內訴訟資料，具體指摘原判決不適用何種法則或如何適用不當，
或所指摘原判決違法情事，顯與法律規定得為第三審上訴理由之違法情形，不相適合
時，均應認其上訴為違背法律上之程式，予以駁回。本件原審經審理結果，認為上訴
人甲○○、乙○○、丙○○、戊○○○、己○○○、丁○○等六人業務過失致人於死
之犯行明確，第一審判決經比較新舊法後，皆論處上訴人等從事業務之人，因業務上
之過失致人於死罪刑（均處有期徒刑三月，如易科罰金，以三百元折算一日），為無
不合，予以維持，駁回上訴人等六人在第二審之上訴，並均諭知緩刑二年，已詳敘其
調查、取捨證據之結果及憑以認定犯罪事實之心證理由。並就上訴人等六人否認之供
詞及其所辯各語認非可採，予以論述。就形式上觀察，原判決要無採證認事違背經驗
法則、論理法則或理由不備等違背法令之情形。本件案發地點之三角湖休閒農場，其
直接負責實際經營者除已判決確定之黃朝旺外，尚有上訴人等六人之事實，已經丙○
○於黃朝旺所涉業務過失致人於死一案之第一審調查時供證屬實，黃朝旺當庭對該證
詞亦無意見，並經苗栗縣南庄鄉公所函復第一審法院無訛，其中三角湖休閒農業區細
部發展計畫第五章第一節組織體制且記載「三角湖休閒中心經營以東河村大窩山家政
班為主體……其中八人直接負責中心之實際經營（八人之中錢源金為公髻牧場區之直
接負責實際經營人員，非三角湖農場區）」，而苗栗縣南庄鄉公所檢送之資料中，並
有丁○○以該休閒農場場長、甲○○以書記、丙○○以班長身分，多次具名發函、發
包工程之函文，丁○○於原審調查時對之復已坦認屬實。原判決於理由內係依憑上開
卷證認定上訴人等六人與黃朝旺確係三角湖休閒農場直接實際負責經營之人，其非僅
以黃朝旺坦認之供詞為憑甚明，是此項採證尚無違法可言。原判決理由並以行政院農
業委員會於民國八十一年十二月三十日發布之休閒農業區設置管理辦法之相關規定，
證人即南庄鄉鄉長葉弘俊、該鄉公所技士張月季分別於第一審及原審之供證及丙○○
於第一審調查時亦坦認渠等薪資係自遊客所繳清潔費中支付，門票收了買垃圾袋等清
潔用具，（門票）係由大家輪流收，誰有空誰去收，收後大家一起算，收錢後由渠等
自己管，未交予鄉公所等語，說明三角湖休閒農場實際上係由上訴人等六人與黃朝旺
向主管機關申請核准設置、經費補助、發包工程並從事經營，南庄鄉公所等主管機關
僅係立於輔導之地位。況該農場業於八十三年間經南庄鄉公所發函通知前台灣省政府
農林廳不再將其列入輔導計畫予以輔導，本件被害人古人杰係於八十四年五月三十一
日付費進入該農場，在三角湖戲水時溺斃，因認上訴人等係於主管機關不再輔導之後
仍繼續對外開放營業，渠等對之自難解免其責，乃將上訴人等辯稱渠等僅係提供土地
接受鄉公所之規劃輔導，其過失責任應由鄉公所負責等語，予以摒棄不採。此項證據
之取捨論斷，亦無悖於經驗及論理法則，尚難指為違法。是上訴意旨執此指原判決違
法，核與法律規定得為第三審上訴理由之違法情形，不相適合，而其餘上訴意旨，則
係就屬原審採證認事職權之適法行使及原判決已說明事項，徒憑己見，任意指摘為違
法，且仍為單純事實之爭執，均不得據為第三審上訴之合法理由。依前揭說明，上訴
人六人之上訴違背法律上之程式，應予駁回。又第三審法院得依刑事訴訟法第三百九
十三條但書規定，就關於訴訟程序及得依職權調查之事項，調查事實者，必以先有合
法之上訴為前提。而刑事被告於第三審上訴中死亡，依法應諭知不受理之判決者，亦
以被告死亡係在有合法之上訴之後者為限。如為不合法之上訴，則原第二審判決已因
無合法之上訴而確定，第三審法院即無從依職權逕行對被告死亡之事實加以調查，據
以諭知不受理之判決。是乙○○、丁○○不服原審判決，而提起第三審上訴，雖渠等
於提起上訴後之九十一年一月二十八日及同年九月二十三日先後死亡，然彼二人之第
三審上訴既不合法律上程式，而應予駁回，自不得據以改判為不受理之諭知，併此敘
明。
據上論結，應依刑事訴訟法第三百九十五條前段，判決如主文。
中　　　華　　　民　　　國　　九十三　　年　　 十二 　　月　　 十六 　　日
                              最高法院刑事第十一庭
                                  審判長法官  張　淳　淙
                                        法官  謝　俊　雄
                                        法官  蘇　振　堂
                                        法官  張　春　福
                                        法官  呂　丹　玉
      右正本證明與原本無異
                                              書  記  官
中　　　華　　　民　　　國　　九十三　　年　　 十二 　　月　　二十三　　日
                                                                      Ｒ
